臺灣桃園地方法院宣示判決筆錄　　　　　96年度交易字第43號
公　訴　人　臺灣桃園地方法院檢察署檢察官
被　　　告　甲○○
　　　　　　　　　　號
選任辯護人　何啟熏律師
右列被告因過失致死案件，於中華民國96年4月11日10時許，在
本院第13法庭宣示判決，出席職員如左：
　　　　　　　法　官　尹　良
　　　　　　　書記官　廖宜政
　　　　　　　通　譯
法官起立朗讀判決主文、犯罪事實要旨、處罰條文、附記事項，
及告以上訴限制、期間並提出上訴狀之法院，且諭知記載其內容
：
一、主  文：
甲○○因過致人於死，處有期徒刑貳月，如易科罰金，以參佰元
折算壹日。緩刑貳年。
二、犯罪事實要旨：甲○○於民國九十三年十二月三十一日八時
    許，駕駛車牌號碼：6203─FR號自小客車，沿桃園縣龍潭鄉
    ○○路由中正路往東龍路方向行駛；嗣於同日八時五分許，
    行經該路段與龍華路之十字形無號誌交叉路口時，原應注意
    車前狀況，隨時採取必要之安全措施，作隨時停車之準備及
    行經該無號誌交叉路口，應減速慢行，作隨時停車之準備，
    而依當時情形，並無使之不能注意之情事，竟疏未注意車前
    狀況，隨時採取必要之安全措施，亦未注意應減速慢行，作
    隨時停車之準備，而駕駛上開自小客車通過該交岔路口，適
    有亦疏未注意車前狀況且逆向行駛之乙○○騎乘車牌號碼：
    SIL －372 號輕型機車，沿桃園縣龍潭鄉○○路由石門水庫
    往龍潭市區方向行駛，而亦進入前揭交岔路口，甲○○因未
    注意車前狀況及未減速慢行，致於該交岔路口內發現乙○○
    及所騎乘之上開機車時，已閃避不及，甲○○所駕駛上開自
    小客車左前方，因而衝撞乙○○騎乘之上開機車右前輪，致
    乙○○人車倒地，因而受有右股骨轉子間粉碎性骨折、右後
    腹壁出血之傷害，經送醫救治後，延至九十四年二月八日十
    八時三十三分許，因後腹壁外傷造成膿腫，併發敗血症及肺
    衰竭不治死亡。何玉平於犯罪未發覺，即先確認有無人報警
    尋求救護，且留在現場，同時向前來處理之警員坦承肇事，
    自首而受裁判。
三、處罰條文：修正後刑法第二條第一項前段、第七十四條第一
    項第一款，刑法第二百七十六條第一項，修正前刑法第六十
    二條前段、第四十一條第一項前段，罰金罰鍰提高標準條例
    第一條前段，修正前罰金罰鍰提高標準條例第二條，判決如
    主文。
四、附記事項：
(一)、查被告之行為後，刑法業於九十四年二月二日公布，於九十
    五年七月一日施行。按行為後法律有變更者，適用行為時之
    法律，但行為後之法律有利於行為人者，適用最有利於行為
    人之法律，修正後刑法第二條訂有明文。此條規定乃與刑法
    第一條罪刑法定主義契合，而貫徹法律禁止溯及既往原則，
    係規範行為後法律變更所生新舊法律比較適用之準據法，是
    刑法第二條第一項本身雖經修正，但刑法第二條第一項既屬
    適用法律之準據法，本身尚無比較新舊法之問題，應一律適
    用裁判時之修正後之刑法第二條第一項規定，以決定適用之
    刑罰法律，先予辨明。又比較時應就「罪刑」有關之共犯、
    未遂犯、想像競合犯、牽連犯、連續犯、結合犯，以及累犯
    加重、自首減輕暨其他法定加減原因（如身分加減）與加減
    例等一切情形，綜其全部「罪刑」之結果而為比較；又犯罪
    在新法施行前，新法施行後緩刑之宣告，應適用新法第四十
    七條規定（最高法院九十五年度第八次刑庭會議決議參考）
    。又按修正後刑法第二條第一項之規定，係規範行為後「法
    律變更」所生新舊法比較適用之準據法，故如新舊法處罰之
    輕重相同，即無比較適用之問題，非此條所指之法律有變更
    ，即無本條之適用，應依一般法律適用原則，適用裁判時法
    （最高法院九十五年第二十一次刑庭會議決議參考）。經查
    ：
、刑法第二百七十六條第一項過失致死罪法定罰金刑最低度部
    分，由修正前刑法第三十三條第五款規定為銀元一元以上，
    依罰金罰鍰提高標準條例第一條前段提高為十倍（提高後折
    算為新台幣三十元），修正後刑法第三十三條第五款則修正
    為新台幣一千元以上，以百元計算，行為時法有利於被告；
    就自首部分（本件犯罪及自首均在刑法修正施行前），由修
    正前刑法第六十二條規定「對於未發覺之罪自首而受裁判者
    ，減輕其刑。但有特別規定者，依其規定」，修正後刑法第
    六十二條則規定「對於未發覺之罪自首而受裁判者，得減輕
    其刑。但有特別規定者，依其規定」，即修正前刑法第六十
    二條前段係規定「減輕其刑」，修正後刑法第六十二條前段
    則改為「得減輕其刑」，此部分亦以行為時法有利於被告。
    是本件就「罪刑」部分，比較行為時法與裁判時法，以行為
    時法有利於被告，依修正後刑法第二條第一項前段規定，本
    件「罪刑」部分適用被告行為時之法律。
、關於易科罰金之折算標準部分，本次刑法修正之比較新舊法
    ，應就「罪刑」有關之共犯、未遂犯、想像競合犯、牽連犯
    、連續犯、結合犯，以及累犯加重、自首減輕暨其他法定加
    減原因（如身分加減）與加減例等一切情形，綜其全部「罪
    刑」之結果而為比較，業如前述，然上開最高法院決議，係
    就刑法修正後有關「罪刑」新舊法應一體適用而為指示，而
    法院依該原則定其「罪刑」後，就有期徒刑、拘役如易科罰
    金，罰金如易服勞役標準之宣告，乃「罪刑執行」之層次，
    並非「罪刑」之適用，故而，「罪刑」之適用與「罪刑之執
    行」雖分別適用修正前、修正後之刑法，並無同一法律割裂
    適用之疑義，亦無違上開最高法院之決議。是易科罰金、易
    服勞役、緩刑、保安處分之宣告，均涉及裁量權之行使，須
    於裁量權行使時，方有比較適用問題，此部分得予割裂適用
    。而易科罰金之折算標準，由修正前刑法第四十一條第一項
    前段規定（得以銀元一元以上三元以下折算一日），並依修
    正前罰金罰鍰提高標準條例第二條規定提高一百倍為銀元一
    百元以上三百元以下（即新台幣三百元以上九百元以下）折
    算一日，修正後刑法第四十一條第一項前段則修正為得以新
    台幣一千元、二千元或三千元折算一日（裁判時罰金罰鍰提
    高標準條例第二條並已刪除）。行為時法有利於被告，自應
    依修正後刑法第二條第一項前段規定，適用被告行為時之法
    律，諭知易科罰金之折算標準。本件並依前開說明，適用修
    正前刑法第四十一條第一項前段、修正前罰金罰鍰提高標準
    條例第二條規定，諭知易科罰金之折算標準。
(二)、被告駕駛上開車輛，因未注意車前狀況，隨時採取必要之安
    全措施，作隨時停車之準備及行經該無號誌交叉路口，未減
    速慢行而肇事；被害人亦疏未注意車前狀況且逆向行駛，與
    有過失，且過失情節較重；被告肇事後，留在現場，向前來
    處理之警員坦承肇事，自首而受裁判；犯罪後除坦承犯行外
    ，且積極與被害人家屬達成和解，賠償其等所受之損害，有
    調解書、和解書各一份在卷，顯有悔意且態度良好，檢察官
    聲請認罪協商，求處如主文所示之刑，尚稱妥適；另被告未
    曾因故意犯罪受有期徒刑以上刑之宣告，有台灣高等法院被
    告前科紀錄表一紙在卷，犯後亦知所悔悟，經此次刑之宣告
    ，應益知戒慎而無再犯之虞，協商內容認被告所受宣告刑以
    不執行為適當，併聲請予宣告緩刑二年，合於緩刑之要件，
    一併敘明。
五、協商判決除有刑事訴訟法第四百五十五條之四第一項第一款
    於本訊問程序終結前，被告撤銷協商合意或檢察官撤回協商
    聲請者；第二款被告協商之意思非出於自由意志者；第四款
    被告所犯之罪非第四百五十五條之二第一項所定得以協商判
    決者；第六款被告有其他較重之裁判上一罪之犯罪事實者；
    第七款法院認應諭知免刑或免訴、不受理者情形之一，及違
    反同條第二項「法院應於協商合意範圍內為判決；法院為協
    商判決所科之刑，以宣告緩刑或二年以下有期徒刑、拘役或
    罰金為限」之規定者外，不得上訴。
六、如有前項得上訴之情形者，得自收受判決送達之日起十日內
    ，向本院提出上訴書狀，上訴於第二審法院。
七、本案經檢察官徐文豪到庭執行職務。
中　　華　　民　　國　　96　　年　　4 　　月　　11　　日
                  刑事第三庭
                      書記官  廖宜政
                      法  官  尹  良
上正本證明與原本無異。
                      書記官  廖宜政
中　　華　　民　　國　　96　　年　　4 　　月　　11　　日
附錄：
中華民國刑法第276條
(過失致死罪)
因過失致人於死者，處二年以下有期徒刑、拘役或二千元以下罰
金。
從事業務之人，因業務上之過失犯前項之罪者，處五年以下有期
徒刑或拘役，得併科三千元以下罰金。
